臺灣高等法院高雄分院刑事判決　 100年度重上更(三)字第44號
上　訴　人
即　被　告　洪村源
選任辯護人　蔡將葳律師
上列上訴人因違反槍砲彈藥刀械管制條例案件，不服臺灣屏東地
方法院95年度訴字第597 號中華民國95年9 月29日第一審判決（
起訴案號：臺灣屏東地方法院檢察署94年度偵字第3819號），提
起上訴，判決後，經最高法院第3 次發回更審，本院判決如下：
    主  文
原判決關於洪村源部分撤銷。
洪村源未經許可，寄藏可發射子彈具有殺傷力之槍枝，處有期徒
刑壹年陸月，併科罰金新臺幣肆萬元，罰金如易服勞役，以新臺
幣壹仟元折算壹日；減為有期徒刑玖月，併科罰金新臺幣貳萬元
，罰金如易服勞役，以新臺幣壹仟元折算壹日，扣案如附表所示
之物，均沒收。
    事  實
一、洪村源明知非經中央主管機關許可，不得持有、寄藏具有殺
    傷力之改造手槍及子彈，竟仍基於寄藏之犯意，於民國93年
    6 月下旬某日，在屏東縣屏東市某處，受友人「小郭」委託
    寄放，代為保管藏置具有殺傷力之改造手槍1 枝及子彈6 顆
    並持有之，嗣於93年11月9 日下午1 時許，洪村源與黃士德
    、郭憲德、邱一鳴及綽號「塑膠」之成年男子在屏東市○○
    路345 號洪村源之兄洪登福所經營之新宏順貨運行內泡茶聊
    天，洪村源等5 人於聽聞洪登福提及與蔡明圖間之車輛買賣
    糾紛後，遂在洪登福之邀約下，欲同行前往找尋蔡明圖理論
    ，適洪村源於出發前，將停放於該貨運行前其所有之機車置
    物箱打開，黃士德發現置物箱內藏放有洪村源所持有之手槍
    （子彈6 顆均於彈匣內），洪村源仍承前揭持有槍彈之犯意
    ，與黃士德基於共同非法持有槍彈之犯意聯絡，同意黃士德
    取用上開槍彈（黃士德非法持有槍彈部分業經原審判刑確定
    ），再自己與不知情之郭憲德共乘機車一部，不知情之洪登
    福駕駛車號XB-1919 號之自用小客車搭載黃士德、不知情之
    邱一鳴、綽號「塑膠」之男子至屏東市凌雲里田中8 之2 號
    蔡明圖所經營之連明企業社，除黃士德於車內等候，洪登福
    、洪村源、郭憲德、邱一鳴及「塑膠」則進入連明企業社內
    理論，嗣因與蔡明圖及其子蔡政烘、員工陳盈宗一言不合，
    雙方人馬大打出手，詎黃士德竟另基於傷害之犯意持上開手
    槍，入內先向天花板擊發1 槍，隨即又擊發2 槍，致蔡正烘
    左小腿、陳盈宗右小腿均受有傷害（傷害部分，另經檢察官
    不起訴處分確定），洪登福、洪村源、黃士德、郭憲德、邱
    一鳴及「塑膠」於開槍後則立即逃離現場。事後黃士德將所
    借之手槍藏置於新宏順貨運行內之桌子下，待洪村源發現後
    ，為免警方追查，於93年11月底某日，在屏東市○○路某處
    ，將該槍丟棄於行經該地之垃圾車內。嗣經被害人蔡政烘、
    陳盈宗報案後，為警循線查獲，並扣得遺留於現場之制式子
    彈2 顆、已擊發之制式彈殼3 顆。
二、案經屏東縣警察局屏東分局報告臺灣屏東地方法院檢察署檢
    察官偵查起訴。
    理  由
甲、程序方面：
一、上訴審審理範圍之認定
    按國家之刑罰權係對於每一犯罪事實而存在，單一之犯罪事
    實，實體法上之刑罰權僅有1 個，在訴訟法上自亦無從分割
    ，無論起訴程序或上訴程序皆然，故刑事訴訟法第348 條第
    2 項規定：對於判決之一部上訴者，其有關係之部分，視為
    亦已上訴。同理，若僅就判決之一部撤回上訴者，基於審判
    不可分原則，亦不發生撤回之效力（最高法院89年度台上字
    第332 號判決意旨參照）。再實質上或裁判上一罪之案件，
    刑罰權祇有一個，在訴訟上不得分割為數個訴訟客體，無論
    起訴程序或上訴程序皆然，而法院審判案件認定全部事實是
    否具有不可分關係之單一性，並不受檢察官（或自訴人）起
    訴或上訴見解之拘束。故其犯罪事實之一部為有罪之判決，
    而就構成一罪之其他部分，認為犯罪不能證明或欠缺追訴條
    件者，僅於判決理由內說明即可，不另於主文為無罪或不受
    理判決之諭知（最高法院99年度台上字第4796號判決意旨參
    照）。查本案檢察官起訴書原認定被告洪村源寄藏扣案槍彈
    並加以持有，嗣再「出借」扣案槍彈予同案被告黃士德之犯
    罪行為，涉犯修正前槍砲彈藥刀械管制條例第11條第4 項之
    非法寄藏改造手槍罪及（現行）同條例第12條第4 項之非法
    持有子彈罪，係一行為觸犯2 罪名為想像競合犯，應從重論
    以非法寄藏改造手槍罪（見起訴書第3 頁），惟原審審理時
    ，檢察官到庭實行公訴後，則補充被告洪村源另犯修正前槍
    砲彈藥刀械管制條例第11條第2 項之出借改造手槍罪及第12
    條第2 項出借子彈罪（見原審卷第34頁），原審判決後，亦
    判處被告洪村源犯上開修正前槍砲彈藥刀械管制條例第11條
    第4 項之非法寄藏改造手槍罪及（現行）同條例第12條第4
    項之非法寄藏子彈罪，以及修正前同條例第11條第2 項非法
    出借改造手槍罪及（現行）同條例第12條第4 項之出借子彈
    罪，被告因不服原審判決，先全部提起上訴（見本院上訴卷
    第5-6 頁），惟嗣於本院前審審理時，就上開寄藏槍彈部分
    具狀撤回上訴（見本院上訴卷第73頁），惟依本院後述之論
    斷，被告洪村源上開非法「出借」改造手槍及子彈行為部分
    ，僅係先前持有行為之延續，並非另一「出借」行為之實現
    ，則因被告持有槍彈之行為，本係寄藏行為之當然結果，不
    另論罪，二者顯具有實質上一罪之關係，依上開說明，被告
    洪村源固曾於本院前審就上開寄藏槍彈部分具狀撤回上訴，
    惟基於審判不可分原則，並不生撤回效力，本案既經最高法
    院撤銷本院前審判決發回，回復第二審審判程序，本院自仍
    應就此實質上案件之全部（包括非法寄藏槍彈及持有槍彈部
    分）併予審理，先予敘明。
二、證據能力部分
  (一)被告及辯護人於前審對於證人即同案被告黃士德94年1 月25
    日警詢筆錄之記載雖曾有爭執，惟於本院前審業依其聲請拷
    貝警詢錄音光碟供參，辯護人於本院審理中即表明不聲請勘
    驗上開警詢錄音，並就上開警詢筆錄之記載表明同意之意（
    見本院卷第39頁、第54頁），則就黃士德警詢陳述自仍以警
    詢筆錄之記載為準，先予敘明。
  (二)按被告以外之人於審判外之言詞或書面陳述，除法律有規定
    者外，不得作為證據，刑事訴訟法第159 條第1 項固有明文
    。惟被告以外之人於檢察事務官、司法警察官或司法警察調
    查中所為之陳述，與審判中不符時，其先前之陳述具有較可
    信之特別情況，且為證明犯罪事實存否所必要者，得為證據
    ，亦為刑事訴訟法第159 條之2 所明定。再所謂「具有可信
    之特別情況」，係指依陳述時之外部客觀情況而言，足以令
    人相信該陳述是虛偽之危險性不高，必須綜合該陳述是否未
    受到外力影響；陳述人之觀察、記憶、表達是否正確及有無
    偽證之各項因素，而為判斷。證人黃士德於警詢時陳稱：「
    我向他借來看，洪村石說要看的話不要讓別人看見，我就把
    槍放在褲子口袋，跟著他們到現場去了」等語（警卷第15頁
    ）；嗣於原審95年9 月18日審理時則改稱：被告洪村源拒絕
    出借手槍後，他趕著出去，我就順手把槍插在褲頭，被告洪
    村源沒有看到，「也沒有跟我說何話」等語（見原審卷第52
    頁），其前後證述不符。本院衡酌證人黃士德前於警詢時先
    前陳述是在記憶猶新的情況下直接作成，一般與事實較相近
    ；且由於先前陳述時被告未在場，是黃士德直接面對詢問警
    員所為陳述較為坦然；事後可能因對被告有所顧忌或同情，
    因而在被告面前較不願陳述不利被告，此觀證人黃士德於原
    審審理時，經檢察官提示警詢筆錄內容後復改稱：當天被告
    洪村源有說不要被別人看到等語（見原審卷第52頁），前後
    稍嫌矛盾，再經原審詢以警詢時證述之內容時，其更稱已遺
    忘等情，足認證人黃士德於警詢時所為之陳述，因未面對被
    告，尚無心詳細考量證詞對自己或他人所生之利害關係，又
    記憶較為深刻清晰，再觀諸黃士德警詢陳述，更同時坦認自
    己持槍之不利於己之事實，毫無避就之情，足認其上開陳述
    ，並未受到強暴、脅迫、詐欺、利誘或收買等外力之影響，
    其陳述應較趨於真實，是黃士德之警詢筆錄顯具有較可信之
    特別情況，且為證明本案犯罪事實存否所必要，自得為本案
    之證據。
  (三)次按被告以外之人於審判外之陳述，雖不符同法第159 條之
    1 至之4 之規定，而經當事人於審判程序同意作為證據，法
    院審酌該言詞陳述或書面陳述作成時之情況，認為適當者，
    亦得為證據。又當事人、代理人或辯護人於法院調查證據時
    ，知有第159 條第1 項不得為證據之情形，而未於言詞辯論
    終結前聲明異議者，視為有前項之同意，同法第159 條之5
    亦定有明文。查本案證人洪登福、郭憲德、邱一鳴、蔡明圖
    、蔡政烘、陳盈宗於警詢時之證述，均為審判外之陳述而屬
    傳聞證據，被告及辯護人於本院準備程序及審判程序中對於
    上開證人之證述暨其他相關具傳聞性質之證據資料之證據能
    力，均表示同意做為證據，審酌前述證人之陳述及證據資料
    作成時之情況，核無違法取證或其他瑕疵，認為以之作為證
    據為適當，上開證人於審判外之陳述及相關證據資料，自得
    做為證據。
  (四)另按「證人、鑑定人依法應具結而未具結者，其證言或鑑定
    意見，不得作為證據」，刑事訴訟法第158 條之3 定有明文
    。同法第159 條之1 第2 項雖規定，被告以外之人於偵查中
    向檢察官所為之陳述，除顯有不可信之情況者外，得為證據
    ，惟該被告以外之人於偵查中向檢察官所為之陳述，性質上
    仍屬傳聞證據（即審判外之陳述），而因檢察官依法有訊問
    證人及鑑定人之權，且均「應命具結」，且檢察官向被告以
    外之人所取得之陳述，原則上均能遵守法律規定，不致違法
    取供，其可信性極高，為兼顧理論與實務，因而規定除顯有
    不可信之情況者外，得為證據（參考刑事訴訟法第159 條之
    1 立法理由）。但被告以外之人於偵查中向檢察官所為之陳
    述，仍應依法具結，始有證據能力（最高法院94年度台上字
    第1644號判決意旨可資參照）。再刑事訴訟法第158 條之3
    規定乃在擔保該證言或鑑定意見，係據實陳述或公正誠實之
    可信性，故未依法具結者，依證據絕對排除法則，當然無證
    據能力不得作為證據。經查：共同被告黃士德於95年4 月12
    日經檢察官訊問時就被告洪村源部分之待證事實有重要關係
    之親身知覺、體驗事實所為之陳述（見偵查卷第44頁），即
    居於證人之地位為之，又無刑事訴訟法第186 條第1 項但書
    所定不得命具結之情形，自應依同條第1 項前段之規定命其
    具結，使之知悉其有據實陳述之義務，以擔保其證言之真實
    性，該供述證據始具證據能力，惟證人黃士德於偵查中向檢
    察官所為之上開陳述，並未依法具結，依上開說明，自不得
    作為證據。
乙、實體方面：
一、訊據上訴人即被告洪村源固坦承上開非法寄藏槍、彈之犯行
    ，僅否認出借前開改造手槍及制式子彈，辯稱：係黃士德自
    行拿取，我有說你不要拿，他說要先看一下，就拿去看了，
    我說你看完要放在機車置物箱裡，我要出去一下，就先騎機
    車出去，我不知道當時黃士德有把槍放在身上等語。
二、經查：
  (一)被告洪村源於前揭時地寄藏改造手槍及子彈之犯行，已經其
    坦承不諱，而被告洪村源係因其兄洪登福與蔡明圖發生車輛
    買賣糾紛，受邀往尋蔡明圖理論，即與郭憲德共乘機車1 部
    ，另洪登福駕車則搭載黃士德、邱一鳴、綽號「塑膠」之男
    子等6 人，同赴蔡明圖經營之連明企業社，期間雙方發生衝
    突，同行之黃士德即持上開改造手槍開槍射擊，擊中蔡政烘
    、陳盈宗等情節，亦為被告洪村源坦認在卷（見警卷第6-10
    頁），核與證人洪登福、黃士德、郭憲德、邱一鳴即同行者
    、蔡明圖、蔡政烘、陳盈宗等人於警詢證述情節相符（見警
    卷第1-5 頁、13-18 頁、21-25 頁、27-34 頁、35-37 頁、
    42-43 頁、45-47 頁、48-49 頁），並有寶建醫院診斷證明
    書2 紙、現場及被害人傷勢照片4 幀在卷可稽，且有警方在
    案發現場扣得之子彈2 顆、彈殼3 顆扣案足佐。又上開子彈
    經送鑑定結果，研判均係口徑9mm （9 ×19mm）制式子彈，
    認具殺傷力，而上開彈殼3 顆經鑑定結果則認均係已擊發之
    口徑9mm （9 ×19mm）制式彈殼，有內政部警政署刑事警察
    局94年3 月2 日刑鑑字第0940027573號槍彈鑑定書1 件在卷
    可憑；復參以被告黃士德於前揭時、地擊發前開改造手槍及
    子彈，確使蔡政烘、陳盈宗遭槍擊而受有前揭傷害，足見該
    手槍及子彈確均具有殺傷力無訛。是被告洪村源寄藏槍枝、
    子彈之犯行，堪以認定。
  (二)再被告洪村源於出發前確曾同意黃士德取用上開槍彈之情，
    業經被告洪村源於警詢時坦承：「黃士德看到機車內的黑色
    皮包，他看一看就把黑色皮包拿走，我有看到黃士德將手槍
    插在他腰際，將黑色皮包丟在我的機車上，當時黃士德及黃
    士德的朋友說他們也要一起去（連明企業社）」等語（見警
    卷第8 頁、第9 頁）；被告洪村源嗣於檢察官95年4 月12日
    偵訊時亦供稱：「（為何會讓黃士德帶槍到現場？）當時我
    要拿檳榔，剛好被他看到，才會被他拿去，黃士德攜槍到現
    場的事只有我和黃士德知道等語不諱（見偵查卷第44頁）；
    核與證人即同案被告黃士德於94年1 月25日警詢時證稱：黑
    杞（指被告洪村源）去開機車車廂要去拿檳榔，我跟過去，
    我好奇拿皮包起來看，看到裡面怎麼有1 枝槍，我向黑杞說
    ，這槍借我看一下，黑杞說「不要啦」，我說「好啦，不要
    緊啦，等下我看一看就還你了啦」，…黑杞跟我說，你就看
    ，你不要被人家看到，我說：好啦！好啦！我不會被人家看
    到。…不是他留我在車上，因為我那時有跟他借東西嘛，借
    東西來看，所以我不能讓他們知道啊，所以我就車上看東西
    ，…我自己去跟他借來看等語；證人黃士德於94年5 月4 日
    警詢時陳稱：當時我從皮包內發現1 把手槍時，我就跟洪村
    石說借來看，洪村石跟我說不要、我們有事情要出去了，我
    就說我跟你們一起去，我坐車上就好了，洪村石跟我說「好
    、你帶著這把手槍跟我們去的時候，不要被別人看見，我就
    把槍放在褲子口袋跟著他們到現場去，我從置物箱取出手槍
    時只有洪村源看到」等語（見偵查卷第25頁、第26頁）大致
    相符，顯見被告洪村源係同意黃士德取用上開槍彈甚明。
  (三)又證人洪登福、郭憲德、邱一鳴亦均證述渠等於「新宏順貨
    運行」時，黃士德即已表示欲同往「連明企業社」之意，而
    與洪村源、黃士德、黃士德之友人等人分乘機車、自小客車
    前往「連明企業社」等情明確（見警卷第3 頁、第23頁、第
    30頁）；復參以證人黃士德於原審95年9 月18日審理時結證
    稱：「洪村源把置物箱關起來轉頭就出去了，關置物箱之前
    就跟我說不要讓別人看到，說完之後就把置物箱關起來。」
    、「（若洪村源有說不要把槍借給你，你是否會拿？）不會
    。」等語（見原審卷第53頁）；證人黃士德於本院前審99年
    5 月3 日審理時結證稱：93年11月9 日下午在屏東市○○路
    345 號，我向洪村源借用槍枝時他沒有答應，他說不要不要
    ，我拿槍時，被告人好像已經出門，但時間已久我忘記了，
    他跟別人騎機車出去的。我向被告要檳榔，他說檳榔在機車
    上，我就去機車上找檳榔，我就看到一包東西，我問他這是
    什麼東西，借我看好不好，洪村源說不要，之後洪村源先出
    門我因好奇就把那袋東西拿出來看。至於在地院卷53頁作證
    之證述，是否有確實講過這些話，我忘記了，沒有印象了。
    他跟我講說不要讓人家看到，是不是說我拿槍在看的動作不
    要讓人家看到，我沒有印象了，他並不知道我把槍帶出去等
    語（見本院更二卷第62頁背面至第64頁）；證人黃士德於本
    院前審上開所證述之內容又與其在原審所述不同，其在原審
    時已證述：洪村源把置物箱關起來轉頭就出去了，關置物箱
    之前就跟我說不要讓別人看到，說完之後就把置物箱關起來
    等情，可見其在本院前審所證述：被告並不知道我把槍帶出
    去等語，應係事後迴護被告之詞，不足採信。可見被告洪村
    源明知黃士德欲與其一同前往「連明企業社」，而於黃士德
    自行拿取手槍並向其商借時，一開始雖表示不願出借之意，
    然經黃士德再次詢問後，被告洪村源即表示「好、你帶著這
    把手槍跟我們去的時候，不要被別人看見」等語，提醒黃士
    德攜帶前揭槍枝、子彈一同前往時勿被他人發現，並隨即將
    機車置物箱關上，而與黃士德等人分乘機車、自小客車前往
    「連明企業社」，是由被告洪村源上開言語、行動可知，被
    告洪村源確有將前揭改造手槍及子彈借予黃士德管領持用之
    意，並不因係黃士德主動拿取前揭槍枝、子彈，或因上訴人
    洪村源一開始曾表示拒絕之意而受影響，又黃士德持往槍擊
    現場開槍傷人，足見黃士德亦有取用該槍之意。
  (四)至證人黃士德於原審審理中雖翻異前詞改稱：洪村源沒有看
    到我將手槍插在褲頭，也沒有跟我說什麼話，洪村源不知我
    要跟他一起出去等語，以及於本院前審99年5 月3 日證稱：
    被告並不知道我把槍帶出去等語，不僅與其前於2 次警詢、
    偵訊及原審準備程序時一致之陳述不相符合，亦與被告洪村
    源於警詢時之供述，及證人洪登福、郭憲德、邱一鳴前揭證
    述不符，且證人黃士德經檢察官提示警詢筆錄內容後即改稱
    ：當天洪村源有說不要被別人看到等語，顯見證人黃士德上
    開證述，無非均係嗣後迴護被告之詞，均不足採。綜上所述
    ，因黃士德向被告洪村源取槍時，被告洪村源雖曾表示不同
    意，惟黃士德仍即自行拿取該槍並放入口袋，被告洪村源並
    未嚴厲反對，並表示要放好，勿被人看見，此即表示其已同
    意交付該槍，又黃士德取得該槍彈後，放入口袋再持往槍擊
    現場開槍傷人，足見黃士德亦有取用該槍之意，其上開所辯
    ，顯係卸責之詞，尚不足採信，併此指明。
  (五)雖被告洪村源同意黃士德取用上開槍、彈，惟黃士德取用該
    槍彈之原因，係於得知洪登福因上開買賣糾紛欲請求洪村源
    及郭憲德同往理論後，主動表明願一同前往，始向洪村源取
    用該槍彈之情，業經證人黃士德於警詢時證稱：「我們會一
    起到該處（指連明企業社），係因當時我到新宏順貨運行泡
    茶，當時洪登福回來，他回到檳榔攤開口就在罵，就邀洪村
    石到檳榔攤外面交談，洪村石回到檳榔攤內就向我們說『拿
    錢去買車，竟然過戶到別人名下』，我們大家就在那裡笑，
    後來洪登福便邀洪村石、郭憲德要去理論，我們3 人（邱一
    鳴、『塑膠』）覺得很好奇，就跟洪村石說要跟他一起去，
    洪村石到機車置物箱內拿檳榔，我跟過去要向他拿檳榔，看
    見洪村石機車置物箱內有一咖啡色手提包，我就把它拿起來
    看，發現裡面裝著一把槍，我向他借來看，洪村石說要看的
    話不要讓別人看見，我就把槍放在褲子口袋，跟著他們到現
    場去了。」（警卷第15頁）；且被告洪村源時於黃士德取用
    上開槍彈後，亦即與郭憲德共乘機車1 部，與洪登福駕車所
    搭載之黃士德等人立即前往蔡明圖經營之連明企業社之情，
    亦如前述，顯見雖被告洪村源同意黃士德取用該槍彈，惟因
    其本人與黃士德均同有為洪村福助勢之意，更係分乘汽機車
    同行，則被告洪村源對黃士德所持之上開槍彈顯然並未喪失
    管領支配之權能，無非係處於與黃士德共同管領支配之地位
    而已。復觀諸黃士德於警詢證稱：「案發後綽號『塑膠』男
    子就騎機車載我至洪登福之檳榔攤，到檳榔攤後我與『塑膠
    』就一起下車進去檳榔攤內，我就將手槍放在桌子底下後離
    去，當時沒有其他人在檳榔攤。」（見偵卷第26頁），核與
    被告洪村源於警詢供稱：「槍擊案發生後，我們就回去新宏
    順貨運行，他們3 人就離開貨運行，只有我1 人坐在那裡。
    我於14時30分至15時止到達新宏順貨運行時，我坐在沙發椅
    時有看見黃士德開的槍放在桌子下面，我就將該槍枝收起來
    ，放在貨運行圍牆花盆下面，我就回家去了。該槍我已經把
    它丟掉了」（警卷第10頁）等語相符，顯見黃士德於槍擊後
    ，立即返回原處即新宏順貨運行置放該槍彈，再由嗣後返回
    該處之被告洪村源取回甚明，益證明黃士德取用上開槍彈之
    目的，僅在攜往連明企業社陪同洪登福及被告洪村源等人與
    蔡明圖理論而已，並無他意，其持用之過程，亦均在被告洪
    村源掌握之中，自不能謂被告洪村源因同意黃士德取用上開
    槍彈而喪失原有支配之地位，亦即上開槍彈始終均仍在被告
    洪村源持有行為之下甚明。至檢察官雖以被告洪村源已當庭
    供稱：若黃士德並未向伊拿取槍彈，伊於案發當日並無準備
    持該槍彈前往解決上開買賣糾紛之意（見本院更三卷第55
    頁），而認被告洪村源並非與黃士源共同持有上開槍彈，惟
    被告上開供詞係在黃士德並未向伊拿取槍彈之前提下，伊並
    無攜槍前往之意，而黃士德實際上確曾向被告洪村源拿取該
    槍彈，且全程均為被告洪村源所明知，已如上述，則被告洪
    村源因黃士德取用該槍，並未積極表示反對，且因自身亦隨
    同前往，自可認與黃士德確有共同持用之意，則檢察官此部
    分主張，尚難採憑，併此敘明。
  (六)綜上所述，本件事證明確，被告洪村源上開寄藏制式手槍及
    子彈後持有之犯行，堪以認定。
三、按行為後法律有變更者，適用行為時之法律。但行為後之法
    律有利於行為人者，適用最有利於行為人之法律，刑法第2
    條第1 項定有明文；又犯罪在刑法施行前，比較裁判前之法
    律孰為有利於行為人時，應就罪刑有關之一切情形，比較其
    全部之結果，而為整個之適用，不能割裂而分別適用有利益
    之條文（最高法院27年上字第2615號判例意旨參照）。本件
    被告洪村源行為後，槍砲彈藥刀械管制條例已於94年1 月26
    日修正公布，同年月28日生效；又刑法亦於95年7 月1 日修
    正施行，就被告洪村源論罪科刑應適用法律敘述如下：
  (一)原槍砲彈藥刀械管制條例第11條於被告洪村源行為後業經刪
    除，並與原條例第8 條、第10條、第11條合併修正為第8 條
    ，茲比較原條例第11條第2 項、第4 項及修正後該條例第8
    條第4 項規定之法定本刑，已從「1 年以上7 年以下有期徒
    刑，併科新臺幣7 百萬元以下罰金」，提高為「3 年以上10
    年以下有期徒刑，併科新臺幣7 百萬元以下罰金」，經比較
    修正前、後之法定刑，顯以修正前規定較有利於被告洪村源
    ，關於槍砲彈藥刀械管制條例部分，應適用修正前規定較有
    利於被告洪村源。至其中同條例第12條第4 項之規定，並未
    修正，此部分無庸比較適用，附此敘明。
  (二)被告洪村源行為後，刑法第33條第5 款亦經修正為：「罰金
    ：新臺幣1 千元以上，以百元計算之」，與修正前刑法第33
    條第5 款規定「罰金：1 元以上。」不同，比較新舊法結果
    ，新法之罰金刑下限業已提高，此部分修正後之刑法亦無較
    有利於被告洪村源。
  (三)被告洪村源行為時，即修正前有關罰金易服勞役折算標準，
    刑法第42條第2 項前段原規定：「易服勞役以1 元以上3 元
    以下折算1 日」，又據修正前罰金罰鍰提高標準條例第2 條
    前段規定，就其原定數額提高為100 倍折算1 日，則修正前
    之易服勞役折算標準，應以銀元100 、200 、300 元折算1
    日，即新臺幣300 、600 、900 元折算1 日。惟修正後之刑
    法第42條第3 項前段規定：「易服勞役以新臺幣1 仟元、2
    仟元或3 仟元折算1 日。」，經比較修正前、後之易服勞役
    折算標準，應以修正後刑法之規定較有利於上訴人洪村源。
  (四)刑法第55條雖亦於94年7 月1 日修正施行，就想像競合犯，
    新法第55條增訂但書係科刑之限制，然此為法理之明文化，
    非屬法律之變更（最高法院95年第8 次刑事庭會議決議），
    毋庸為新舊法之比較，亦附此敘明。
  (五)經綜合比較結果，修正前之槍砲彈藥刀械管制條例寄藏改造
    手槍部分較有利於被告洪村源，此部分應適用修正前槍砲彈
    藥刀械管制條例之規定；至修正刑法部分經綜合比較結果，
    修正後之刑法對被告洪村源較為有利，故刑法修正部分應依
    刑法第2 條第1 項後段規定，適用95年7 月1 日修正後之刑
    法法律規定論處。
四、核被告洪村源所為，係犯修正前槍砲彈藥刀械管制條例第11
    條第4 項之非法寄藏可發射子彈具有殺傷力之槍枝罪，及槍
    砲彈藥刀械管制條例第12條第4 項之非法寄藏子彈罪。按修
    正前槍砲彈藥刀械管制條例第11條第4 項及槍砲彈藥刀械管
    制條例第12條第4 項均係將「持有」與「寄藏」為分別之處
    罰規定，則單純之持有固不包括寄藏，但寄藏之受人委託代
    為保管，其保管之本身所為之持有，既係寄藏之當然結果，
    法律上自宜僅就寄藏之行為包括評價，不應另就持有予以論
    罪。被告洪村源以一寄藏行為同時未經許可而寄藏具殺傷力
    之改造手槍、子彈而分別同時觸犯上開罪名，均為想像競合
    犯，應分別依刑法第55條規定從一重之修正前槍砲彈藥刀械
    管制條例第11條第4 項未經許可寄藏槍枝罪處斷。公訴意旨
    雖以被告洪村源上開「出借」改造手槍及子彈行為，另犯修
    正前槍砲彈藥刀械管制條例第11條第2 項之出借可發射子彈
    具有殺傷力之槍枝罪，及槍砲彈藥刀械管制條例第12條第2
    項之出借子彈罪，惟上開條文所稱之「出借」槍彈，係指出
    借人將槍彈無償交付予他人使用，而出借人喪失其使用權能
    ，因助長他人犯罪，有嚴加處罰之必要，始足當之，而被告
    洪村源前開同意黃士德取用槍、彈之行為，僅係先前持有行
    為之延續，而與黃士德處於共同支配管領之狀態，已如前述
    ，自非另一「出借」行為之實現，自仍僅係被告洪村源前開
    寄藏槍彈之當然結果，不另論罪，檢察官此項論斷，尚有誤
    會，併此敘明（被告此部分行為因係共同持有槍彈，不另論
    罪，並無變更檢察官起訴法條之問題）。
五、原審以被告洪村源罪證明確，因予論罪科刑，固非無見；惟
    查：(一)被告洪前開同意黃士德取用槍、彈之行為，僅係先前
    持有行為之延續，而與黃士德處於共同支配管領之狀態，已
    如前述，自非另一「出借」行為之實現，原判決另行論處被
    告洪村源非法出借槍、彈罪名，自有錯誤；(二)本件原審綜合
    比較修正前後刑法適用結果，認修正後之刑法對被告洪村源
    較為有利，惟原判決就併科罰金新臺幣肆萬元易服勞役部分
    ，仍以新臺幣玖佰元即銀元佰元折算壹日即適用舊法，尚
    有未洽。被告洪村源上訴意旨，仍執前詞，否認同意將槍彈
    交給黃士德持有，指摘原判決該部分不當，雖無理由，惟原
    判決關於此部分既有可議之處，自屬無可維持，應由本院將
    原判決關於被告洪村源部分均予以撤銷改判。
六、量刑及沒收
  (一)本院審酌被告洪村源素行尚可，竟任意非法寄藏槍、彈，對
    社會秩序及治安所生之潛在危害甚大，復由同案被告黃士德
    持用上開槍彈並槍擊被害人，更已造成社會治安之實際危害
    ，並致他人受有傷害，其犯罪之動機、方法、所生危害等一
    切情狀，量處有期徒刑1 年6 月，併科罰金新臺幣4 萬元，
    就罰金刑部分併諭知如易服勞役以新台幣1 千元折算1 日之
    標準。又被告洪村源上開犯罪時間，係在中華民國96年4 月
    24 日 以前，合於減刑條件，應依中華民國96年罪犯減刑條
    例第2 條第1 項第3 款規定減其有期徒刑及罰金之宣告刑2
    分之1 ，併就罰金刑部分諭知同額之易服勞役之折算標準。
  (二)扣案具有殺傷力之制式子彈2 顆，係屬違禁物，應依刑法第
    38條第1 項第1 款規定，宣告沒收；又未扣案之前開具殺傷
    力之改造手槍1 把及槍內制式子彈1 顆，亦係違禁物，雖據
    被告洪村源供稱業經棄置於垃圾車上，惟並無證據證明業已
    滅失，亦應依刑法第38條第1 項第1 款規定，宣告沒收；另
    扣案之制式彈殼3 顆，因已擊發，已無殺傷力，已非違禁物
    ，亦非被告所有之物，核與沒收規定不符，此部分自不得諭
    知沒收，併予敘明。
七、至原審就被告洪村源寄藏槍彈之犯意，雖量處有期徒刑1 年
    2 月，併科罰金新臺幣3 萬元，且本案係被告上訴，檢察官
    並未提出上訴，惟本案原審判決分論被告洪村源涉犯非法寄
    藏槍彈及出借槍彈2 罪，尚有違誤，已如前述，顯係因適用
    法條不當而撤銷，依刑事訴訟法第370 條但書之規定，並無
    不利益變更禁止原則之適用，且因本院所認定被告洪村源寄
    藏槍彈之犯罪事實，已及於被告洪村源與黃士德共同持有上
    開槍彈之部分，自得諭知較重於原審判決之刑。又被告洪村
    源因就原審判決寄藏槍彈之部分撤回上訴，而先予執行部分
    之刑，自仍得於本案確定後扣除其已執行之刑，併此指明。
據上論斷，應依刑事訴訟法第369 條第1 項前段、第364 條、第
299 條第1 項前段，修正前槍砲彈藥刀械管制條例第11條第4 項
、第12條第4 項，刑法第11條前段、第2 條第1 項、第55條、第
42條第3 項、第38條第1 項第1 款，中華民國96年罪犯減刑條例
第2 條第1 項第3 款、第7 條，判決如主文。
本案經檢察官李靜文到庭執行職務。
中    華    民    國  100     年    12    月    6     日
                  刑事第七庭    審判長法  官  莊飛宗
                                      法  官  謝宏宗
                                      法  官  蔡廣昇
以上正本證明與原本無異。
如不服本判決應於收受本判決後10日內向本院提出上訴書狀，其
未敘述上訴理由者，並得於提起上訴後10日內向本院補提理由書
狀（均須按他造當事人之人數附繕本）「切勿逕送上級法院」。
中    華    民    國   100    年    12    月    6     日
                                      書記官  施耀程
附錄本判決論罪科刑法條：
修正前槍砲彈藥刀械管制條例第11條第4項：
未經許可，製造、販賣或運輸第4 條第1 項第1 款所稱其他可發
射金屬或子彈具有殺傷力之各式槍砲者，處5 年以上有期徒刑，
併科新臺幣1 千萬元以下罰金。
未經許可，持有、寄藏或意圖販賣而陳列第1 項所列槍砲者，處
1 年以上7 年以下有期徒刑，併科新臺幣7 百萬元以下罰金。
修正後槍砲彈藥刀械管制條例第12條
未經許可，製造、販賣或運輸子彈者，處1 年以上7 年以下有期
徒刑，併科新台幣500 萬元以下罰金。
未經許可，持有、寄藏或意圖販賣而陳列子彈者，處5 年以下有
期徒刑，併科新台幣300 萬元以下罰金。
附表：
┌──┬──────────┬───┐
│編號│  品  名            │ 數量 │
├──┼──────────┼───┤
│ 1  │扣案之制式子彈      │ 2 顆 │
├──┼──────────┼───┤
│ 2  │未扣案之黑色改造手槍│ 1 把 │
├──┼──────────┼───┤
│ 3  │未扣案之制式子彈    │ 1 顆 │
└──┴──────────┴───┘